臺灣板橋地方法院刑事判決　　　　　　 95年度簡上字第646號
公　訴　人　臺灣板橋地方法院檢察署檢察官
上　訴　人
即　被　告　丙○○
指定辯護人　財團法人法律扶助基金會鄒純忻律師
上列上訴人因傷害案件，不服本院95年度簡字第3711號，中華民
國95年7 月26日第一審判決（聲請簡易判決處刑案號：95年度偵
字第12160 號），提起上訴，本院管轄之第二審合議庭判決如下
︰
    主  文
上訴駁回。
    事實及理由
一、本案經本院審理結果，認第一審以被告丙○○所為係犯刑法
    第277 條第1 項之傷害罪，判處拘役四十日，如易科罰金，
    以銀元三百元即新臺幣九百元折算一日，其認事用法均無違
    誤，量刑亦屬妥當，應予維持，並引用第一審判決書記載之
    事實、證據及理由。
二、本件上訴人即被告上訴意旨略以：伊與告訴人甲○○係鄰居
    ，告訴人因覺伊家中音響音量過大，迭次前來挑釁而發生爭
    執；當日告訴人又來按門鈴，伊開門之後，告訴人一直咆哮
    逼進，且左手放在背後，伊以為告訴人左手有拿東西，而伊
    因小兒麻痺之故左腳行動不便無法即時後退，在情急之下，
    方將告訴人推開，告訴人並因而跌坐在水池上，伊不是有意
    傷害告訴人云云。辯護人則為被告辯稱：以當時告訴人之姿
    態，一般人均會認為即將遭受告訴人之肢體攻擊，且情形急
    迫，故被告基此認知而予以反擊以排除侵害，應已構成正當
    防衛，或至少可構成錯覺防衛或義憤傷害。
三、經查：
(一)財團法人恩主公醫院醫師江旺財所開立之診斷證明書及病歷
    摘要記錄用紙各一份，雖均係被告以外之人於審判外所為之
    陳述，然經本院於審判期日提示被告調查證據並告以要旨時
    ，被告及辯護人於言詞辯論終結前均未聲明異議，且本院審
    酌醫師江旺財為依其專業執行業務之人，並無攀誣構陷被告
    之動機，復為告訴人到院急診後第一時間內詳細檢視告訴人
    傷勢之專業人士，是其於事發後記憶猶新之際所為之陳述，
    可信性甚高，以之作為證據應屬適當，依刑事訴訟法第159
    條之5 規定，即有證據能力。
(二)告訴人甲○○於民國95年4 月7 日上午11時50分許，因覺被
    告家中音響聲量過大，故至位於臺北縣三峽鎮○○路418 巷
    7 號之被告住處按門鈴，被告開門後雙方一言不合，被告即
    出手推告訴人，使告訴人因而跌坐在被告門前之水池（係方
    型塑膠桶裝滿水以種植花草）上等事實，為被告所自承，核
    與證人即告訴人甲○○、證人即到場處理之警員乙○○於本
    院審理中所為之證述相符，並有被告所提現場照片四幀附卷
    可稽，是此部分之事實堪以認定，合先敘明。
(三)告訴人因被告將其推倒跌坐在上開以方型塑膠桶所作成之水
    池上，因而受有下背部疑挫傷之傷害乙節，業據其於本院審
    理中證述甚詳，並有財團法人恩主公醫院診斷證明書、病歷
    摘要記錄用紙及急診病歷各一份附卷可稽，醫師江旺財並明
    確指稱，急診當時經理學檢查，觸壓下背時告訴人會疼痛，
    故診斷為疑挫傷引起，已達挫傷之程度等語，有上開病歷摘
    要記錄用紙在卷可按。雖被告質疑上開傷勢是否為其所造成
    云云，惟按事發當時告訴人既係跌坐在上開以方型塑膠桶所
    作成之水池上，則依其倒下之姿態，下背部本極有可能在倒
    下時撞擊該塑膠桶之邊緣而成傷，證人乙○○於本院審理中
    即證稱伊到場處理時，看到告訴人背後溼溼髒髒的等語（參
    見本院96年3 月6 日審判筆錄第8 頁）；且本件係在95年4
    月7 日上午11時50分許發生衝突，警方到場處理時，告訴人
    業已告知警員乙○○欲提出傷害告訴，此亦據警員乙○○於
    本院審理中結證綦祥（參見上開本院審判筆錄第9 頁）；況
    告訴人於同日中午1 時16分許即到上開恩主公醫院急診，有
    該院急診病歷一份在卷可參，亦可徵告訴人應係當場受傷，
    方對證人乙○○陳稱欲提出傷害告訴，並旋即前往醫院驗傷
    ，至為灼然。是本件告訴人所受傷害，乃係遭被告當場推倒
    跌坐在上開水池上所造成，亦堪認定。
(四)被告雖強調當時告訴人大聲咆哮且一直逼近、左手復藏在背
    後等情，惟此業為告訴人甲○○於本院審理中所否認，並證
    稱當時按門鈴後，被告前來開門，伊請被告將音響關小聲一
    點，當時雙手自然擺放，被告即出手推伊等語（參見上開本
    院審判筆錄地3 至5 頁）。按當時告訴人事實上乃係空手，
    並未持任何器物乙節，此為被告所自承，是退步言之，縱認
    被告此部分所描述之情形屬實，以告訴人為民國37年次，案
    發時將近六十歲之年齡，單憑其逼近被告大聲爭執、左手放
    在身後等情，實難認已屬不法之侵害，自無成立正當防衛之
    餘地。又被告自承先前為音響音量之問題，告訴人已前來爭
    執數次，然均僅有口頭爭執，未達肢體衝突之程度（參見本
    院95年11月22日準備程序筆錄第5 頁），核與告訴人於本院
    審理中所為之證述相符，是僅憑告訴人逼近被告大聲爭執等
    情，實難認此次告訴人有意攻擊被告，客觀上當無令人誤認
    為告訴人有實施不法侵害之可能，故被告辯稱其係誤想防衛
    云云，並非可採。此外，本件係因音響聲量之糾紛而起，證
    人乙○○於本院審理中亦證稱：「（辯護人問：你在現場的
    時候，有聽到被告的音響很大聲嗎？）有。但是那個地方是
    鄉下，要看個人的忍受程度，而且不是持續性的噪音。」等
    語（參見上開本院審判筆錄第8 頁），換言之，被告音響之
    聲量確實頗為大聲，雖因被告所聆聽者為古典音樂，無法逕
    指為噪音，然若對該曲目不感興趣，或當時不想聽音樂之鄰
    居而言，確實會造成一定之干擾，是告訴人上前按門鈴理論
    ，並無不當之處，即便口氣較為強硬，惟其既未主動出手攻
    擊被告，客觀上亦難認有違反正義，達到令一般人在客觀上
    無可容忍而激起義憤之程度，是辯護人辯稱被告當時係基於
    義憤所為，亦非可採。
(五)據此，被告前揭所辯，均非足採，本案事證明確，被告犯行
    堪以認定。
四、核被告所為，係犯刑法第277 條第1 項之傷害罪。又被告行
    為後，前於94年2 月2 日修正公布之刑法，已自95年7 月1
    日起施行，原審經綜合比較修正前後之刑法等相關規定後，
    認修正前之規定較有利於被告，而依刑事訴訟法第449 條第
    1 項前段、第3 項、第454 條第2 項，刑法第2 條第1 項前
    段、第277 條第1 項、修正前刑法第41條第1 項前段，罰金
    罰鍰提高標準條例第1 條前段、修正前同條例第2 條予以論
    罪科刑，其認事用法並無違誤。至量刑部分，原審審酌被告
    之素行、其僅因音響聲量之細故，即與鄰居發生肢體爭執等
    犯罪之動機、目的、手段、參以告訴人所受之傷勢狀況，及
    被告犯罪後僅坦承部分犯行、迄未與告訴人達成和解、賠償
    損失等情，量處拘役四十日，如易科罰金，以銀元三百元即
    新臺幣九百元折算一日，量刑亦屬妥適，應予維持。上訴意
    旨所執之前開理由，尚無足採，業如前述，是其上訴為無理
    由，應予駁回。
據上論斷，應依刑事訴訟第455 條之1 第1 項、第3 項、第368
條、第373 條，判決如主文。
本案經檢察官吳宗光到庭執行職務。
中　　華　　民　　國　　96　　年　　3 　　月　　23　　日
                  刑事第十七庭  審判長法　官 李幼妃
                                      法　官 鄭燕璘
                                      法　官 張紹省
以上正本證明與原本無異。
本件不得上訴。
                                      書記官 周雅玲
中　　華　　民　　國　　96　　年　　3 　　月　　30　　日
附錄本案論罪科刑法條全文：
中華民國刑法第277條第1項
傷害人之身體或健康者，處三年以下有期徒刑、拘役或一千元以
下罰金。
